【裁判字號】    95,易,1130
【裁判日期】    950928
【裁判案由】    業務侵占
【裁判全文】
臺灣臺北地方法院刑事判決              95年度易字第1130號
公  訴  人  臺灣臺北地方法院檢察署檢察官
被      告  丙○○
上列被告因業務侵占案件，經檢察官提起公訴（臺灣臺北地方法
院檢察署95年度偵緝字第824號）及移請併案審理（臺灣士林地
方法院檢察署95年度偵緝字第258號），本院受理後，經訊問被
告為有罪之陳述，合議庭裁定改行簡式審判程序，判決如下：
    主  文
丙○○連續意圖為自己不法之所有，而侵占對於業務上所持有之物
，處有期徒刑陸月，如易科罰金，以銀元參佰元即新臺幣玖佰元
折算壹日。
    事  實
一、丙○○（原名潘君豪）意圖為自己不法所有，並基於概括犯
    意，先於民國94年5月25日應徵甲○○經營、址設臺北市○
    ○區○○街176巷2號之玉晟便當店，擔任外送便當及收受款
    項工作，為從事業務之人，詎其利用當日外送便當之際，易
    持有為所有，將業務上其持有甲○○交付之新臺幣（下同）
    1000元及向客戶收取之款項5265元共6265元予以侵占入己。
    復承前概括犯意，於94年6月19日起受僱於臺北市○○○路○
    段236巷16號「萊爾富便利商店」，以買賣店內商品及收受
    貨款為業，亦為從事業務之人，竟於94年6月21日凌晨2時30
    分至4時許，趁另一同事乙○○外出時，將其因業務所持有
    ，置於收銀機內之現金約1萬餘元，據為己有而侵占入己後
    ，旋即逃逸無蹤。後經甲○○發現丙○○未返回店內且聯絡
    無著及乙○○調閱店內監視錄影帶後，始查知上情。
二、案經臺北市政府警察局信義分局報告臺灣臺北地方法院檢察
    署、臺北市政府警察局南港分局報告臺灣士林地方法院檢察
    署偵查起訴及移請併辦。
    理  由
一、上揭事實，業據被告丙○○偵審中坦白承認，核與證人即被
    害人甲○○、證人乙○○於警詢之證述被告侵占業務上所持
    有款項一節相符。且被告已經收取便當費用一事亦經證人即
    訂購之王美專、陳亮儒、李岳霖、陳文宜於警詢中證述屬實
    ，並有玉晟便當店免用統一發票收據影本4張在卷足參，是
    被告之任意性自白，應與事實相合。本件事證明確，被告犯
    行堪以認定，應依法論科。
二、按刑法於94年1月7日修正、94年2月2日公布，並於95年7 月
    1日施行，而行為後法律有變更者，適用行為時之法律。但
    行為後之法律有利於行為人者，適用最有利於行為人之法律
    ，刑法第2條第1項定有明文。
（一）刑法第336條之法定刑，已因新增刑法施行法第1條之1規
      定，中華民國94年1月7日刑法修正施行後，刑法分則編所
      定罰金之貨幣單位為新臺幣；94年1月7日刑法修正時，刑
      法分則編未修正之條文定有罰金者，自94年1月7日刑法修
      正後，就其所定數額提高為30倍，但72年6月26日至94年1
      月7日新增或修正之條文，就其所定數額提高為3倍。又刑
      法第33條關於罰金數額之規定，由銀元1元以上，修正為
      新台幣1千元以上。修正後有關法定刑罰金數額之規定，
      並無利於修正前之規定。
（二）被告行為後，刑法第56條連續犯之規定，業經刪除，被告
      所犯數罪應依修正後之數罪併罰之規定分論併罰，此刪除
      雖非犯罪構成要件之變更，但顯已影響行為人刑罰之法律
      效果，自屬法律有變更，仍應比較新舊法之規定。是比較
      結果，修正後之規定並非較有利於被告。（最高法院95
      年第8次刑事庭會議決議參照）。
（三）綜上各修正內容，比較刑法修正前後規定結果，修正後之
      刑法規定未較修正前規定有利於被告，乃依修正前規定論
      處。
三、被告丙○○為受僱便當店及便利商店所為，負責收受外送便
    當及所受商品之款項，為從事業務之人，卻將所收得占有之
    款項變易所有而侵占入己，核其所為，係犯修正前刑法第
    336 條第2項之業務侵占罪。其先後二次侵占貨款之行為，
    時間緊接，觸犯構成要件相同之罪名，顯係基於初始同一犯
    罪計劃下之概括犯意反覆為之，應依刑法第56條規定之連續
    犯規定論以一罪。惟被告侵占不及2萬元，數額甚低，且犯
    後又坦認知錯，處以所犯最輕本刑有期徒刑六月，罪、刑較
    為相當，爰不加重其刑。爰審酌被告因個人財務狀況不佳，
    而擅將所保管之款項悉數挪為己用，犯後雖坦承犯行不諱，
    所侵吞款項復僅約1萬6265元非鉅，然迄今分毫仍未歸還，
    及其犯罪手段、智識程度、生活情狀、素行等一切情狀，爰
    量處如主文所示之刑，並依修正前刑法第41條第1項前段及
    修正前罰金罰鍰提高標準條例第2條諭知易科罰金之折算標
    準，以示懲儆。
四、移送併辦之臺灣士林地方法院檢察署95年度偵緝字第258號
    部分，因與起訴部分屬連續犯之裁判上一罪關係，為起訴效
    力所及，本院自應併予審理，附此敘明。
據上論斷，應依刑事訴訟法273條之1第1項、第299條第1項前段
，刑法第2條第1項前段、修正前刑法第56條、第336條第2項、第
41條第1項前段，罰金罰鍰提高標準條例第1條前段、修正前罰金
罰鍰提高標準條例第2條，現行法規所定貨幣單位折算新臺幣
條例第2條，判決如主文。
本案經檢察官黃于真到庭執行職務
中    華    民    國    95    年    9    月    28    日
                  刑事第十六庭  法  官  吳定亞
以上正本證明與原本無異。
如不服本判決，應於判決送達後10日內向本院提出上訴狀（應抄
附繕本）。告訴人或被害人如對於本判決不服者，應具備理由請
求檢察官上訴，其上訴期間之計算係以檢察官收受判決正本之日
期為準。
                                書記官  高菁菁
中    華    民    國    95    年    9     月    28    日
附錄本案論罪科刑法條全文
中華民國刑法第336條第2項
對於業務上所持有之物，犯前條第1項之罪者，處6月以上5年以
下有期徒刑，得併科 3 千元以下罰金。


司法院資訊處製作；財團法人民間司法改革基金會備份。
